臺灣臺南地方法院刑事判決
110年度重訴字第22號
公  訴  人  臺灣臺南地方檢察署檢察官
被      告  連啓丞


選任辯護人  賴鴻鳴律師
            陳妍蓁律師
            陳思紐律師
上列被告因違反槍砲彈藥刀械管制條例案件，經檢察官提起公訴
（109年度偵字第17554號、110年度偵字第5399號），本院判決
如下：
    主  文
乙○○犯非法製造可發射子彈具有殺傷力之槍枝罪，處有期徒刑伍
年捌月，併科罰金新臺幣陸萬元，罰金如易服勞役，以新臺幣壹
仟元折算壹日。
扣案如附表一、附表二「應沒收物」欄、附表三編號一、附表四
編號二、七、八所示之物，均沒收。
    犯罪事實
一、乙○○明知可發射子彈具有殺傷力之改造手槍、子彈及槍砲主
    要組成零件，均屬槍砲彈藥刀械管制條例列管之物品，未經
    主管機關許可，不得製造、持有，竟基於製造可發射子彈具
    有殺傷力槍枝、子彈及槍砲主要組成零件之犯意，於民國10
    0、101年間，在其位在臺南市○○區○○路00巷00號住處，以不
    詳方式取得不具殺傷力之仿金牛座915型玩具槍2支（各含彈匣1
    個）後，使用附表四編號2、7、8所示工具，將上開手槍槍
    管貫通，並製造成如附表一所示具有殺傷力之改造手槍2支；
    又使用不詳工具，以裝填火藥、加裝彈頭之方式，製造成如
    附表二所示具殺傷力之非制式子彈3顆；另以不詳方式取得未
    貫通之槍管5支後，使用如附表四編號2、7、8所示工具將上
    開槍管貫通，而製造成如附表三編號1所示屬於槍枝主要組
    成零件之槍管5支，並將前開製造完成之改造手槍、子彈及槍
    管等物放置在上址住處內，未經許可持有之。嗣於110年9月
    15日15時32分許，經警持本院法官核發之搜索票，至乙○○上
    址住處住處搜索，扣得乙○○所有如附表一至四所示之物，而
    悉上情。
二、案經臺南市政府警察局第一分局報告臺灣臺南地方檢察署檢
    察官偵查起訴。
    理  由
一、本案下列所引之供述證據，檢察官、被告乙○○及其辯護人於
    本院依法調查上開證據之過程中，均已明瞭其內容而足以判
    斷有無刑事訴訟法第159條第1項不得為證據之情事，而於本
    院準備程序及本案言詞辯論程序就相關事證之證據能力均未
    聲明異議，本院審酌該等證據作成時之情況，並無違法取證
    或其他瑕疵，認為適於作為本案認定事實之依據，該等供述
    證據自得為本案之證據使用。其餘引用之非供述證據，均與
    本案犯罪待證事實具有證據關聯性，且無證據證明有何違法
    取證之情事，並經本院於審理期日依法踐行調查證據程序，
    亦得為本案之證據使用。
二、認定犯罪事實所憑之證據及理由：
　㈠上開犯罪事實，業據被告於偵查、本院審理時均坦承不諱，
    並有本院110年聲搜字第1024號搜索票（警1卷第31頁）、臺
    南市政府警察局第一分局搜索扣押筆錄、扣押物品目錄表、
    扣押物品收據（警1卷第33至43頁）各1份、搜索扣押現場蒐
    證照片47張（警1卷第45至73頁）、被告之手機內資料翻拍
    擷圖18張（警1卷第75至93頁）、被告之LINE個人照片、頁
    面及與暱稱「阿鴻」、「大棺王秦玉安」之LINE對話紀錄擷
    圖共14張（警1卷第93至103頁）、臺南市政府警察局刑事警
    察大隊109年度保管字第2394號扣押物品清單（警2卷第86至
    87頁）、臺南市政府警察局第一分局109年度安保字第784號
    扣押物品清單（警2卷第88頁）、臺南市政府警察局第一分
    局109年度彈保字第21號扣押物品清單（偵1卷第83頁）、臺
    南市政府警察局第一分局109年度槍保字第22號扣押物品清
    單（偵1卷第93頁）各1份附卷可佐，並有扣案如附表一、二
    附表三編號一、附表四編號2、7、8所示之物可資佐證。
　㈡扣案附表一之槍枝、附表二之子彈、附表三編號1之槍管經送
    內政部警政署刑事警察局鑑定結果，認為前述槍枝、子彈均
    具有殺傷力，前述槍管可供組成具殺傷力槍枝使用（鑑定結
    果詳如附表一、附表二、附表三編號1所示），有內政部警
    政署刑事警察局110年2月18日刑鑑字第1098009545號鑑定書
    （警2卷第7至10頁）、110年8月26日刑鑑字第1100057506號
    鑑定書（偵1卷第147至152頁）各1份在卷可參，上開鑑定結
    果係鑑定機關本其專業知識及經驗實際檢驗或操作後所得之
    結論，應可憑信。另經檢察官函詢內政部，內政部函覆：送
    鑑槍管5支，認均係已貫通之金屬槍管（可供組成具殺傷力
    槍枝使用），均屬公告之槍砲主要組成零件等語，有內政部
    110年9月8日內授警字第1100872362號函1份附卷可考（偵1
    卷第155至156頁），故扣案如附表三編號1所示槍管均屬槍
    砲主要組成零件之事實，亦堪認定。
　㈢綜上所述，本案事證明確，被告非法製造改造手槍、子彈及
    槍砲主要零件之犯行，均堪認定，應予依法論科。
三、論罪科刑：
　㈠新舊法比較：按行為後法律有變更者，適用行為時之法律。
    但行為後之法律有利於行為人者，適用最有利於行為人之法
    律，刑法第2條第1項定有明文。查被告行為後，槍砲彈藥刀
    械管制條例第4條第1項第1款、第7條第1項、第8條第1項業
    於109年6月10日修正公布，並於同年月12日生效施行，修正
    前後條文內容如下：
　⒈槍砲彈藥刀械管制條例第4條第1項第1款修正前：本條例所稱
    槍砲、彈藥、刀械如下：一、槍砲：指火砲、肩射武器、機
    關槍、衝鋒槍、卡柄槍、自動步槍、普通步槍、馬槍、手槍
    、鋼筆槍、瓦斯槍、麻醉槍、獵槍、空氣槍、魚槍及其他可
    發射金屬或子彈具有殺傷力之各式槍砲。修正後為：本條例
    所稱槍砲、彈藥、刀械如下：一、槍砲：指「制式或非制式
    」之火砲、肩射武器、機關槍、衝鋒槍、卡柄槍、自動步槍
    、普通步槍、馬槍、手槍、鋼筆槍、瓦斯槍、麻醉槍、獵槍
    、空氣槍、魚槍及其他可發射金屬或子彈具有殺傷力之各式
    槍砲。
　⒉槍砲彈藥刀械管制條例第7條第1項修正前為：未經許可，製
    造、販賣或運輸火砲、肩射武器、機關槍、衝鋒槍、卡柄槍
    、自動步槍、普通步槍、馬槍、手槍或各類砲彈、炸彈、爆
    裂物者，處無期徒刑或7年以上有期徒刑，併科新臺幣（下
    同）3千萬元以下罰金。修正後為：未經許可，製造、販賣
    或運輸制式或非制式火砲、肩射武器、機關槍、衝鋒槍、卡
    柄槍、自動步槍、普通步槍、馬槍、手槍或各類砲彈、炸彈
    、爆裂物者，處無期徒刑或7年以上有期徒刑，併科3千萬元
    以下罰金。
　⒊槍砲彈藥刀械管制條例第8條第1項修正前為：未經許可，製
    造、販賣或運輸鋼筆槍、瓦斯槍、麻醉槍、獵槍、空氣槍或
    第4條第1項第1款所定其他可發射金屬或子彈具有殺傷力之
    各式槍砲者，處無期徒刑或5年以上有期徒刑，併科1千萬元
    以下罰金。修正後為：未經許可，製造、販賣或運輸制式或
    非制式鋼筆槍、瓦斯槍、麻醉槍、獵槍、空氣槍或第4條第1
    項第1款所定其他可發射金屬或子彈具有殺傷力之各式槍砲
    者，處無期徒刑或5年以上有期徒刑，併科1千萬元以下罰金
    。
　⒋上開槍砲彈藥刀械管制條例規定修正後之槍砲已不以制式、
    非制式區分，而改以槍砲之種類作為適用條文之依據。主要
    立法目的在於為有效遏止持「非制式槍砲」進行犯罪情形，
    認「非制式槍砲」與「制式槍砲」之罪責有一致之必要，故
    於第4條、第7條至第9條增加「制式或非制式」之構成要件
    ，亦即不分制式或非制式，凡屬第7條所列各類槍枝型式之
    槍枝，有殺傷力者，概依第7條規定處罰。依上揭定義，本
    案被告製造之附表一所示之槍枝經鑑定為「非制式手槍」，
    依修正前、後規定，分屬該條例第4條第1項第1款所列之「
    其他可發射金屬或子彈具有殺傷力之槍枝」、「非制式手槍
    」，經比較新舊法之結果，修正後槍砲彈藥刀械管制條例第
    7條第1項之規定並未較有利於被告，依刑法第2條第1項前段
    規定，自應適用被告行為時法即修正前槍砲彈藥刀械管制條
    例第8條第1項之規定論處。
　㈡核被告所為，係犯修正前槍砲彈藥刀械管制條例第8條第1項
    之非法製造可發射子彈具有殺傷力之槍枝罪、同條例第12條
    第1項非法製造子彈罪、同條例第13條第1項非法製造槍砲主
    要組成零件罪。
　㈢被告非法製造具殺傷力之槍枝、子彈及槍管後，非法持有之
    ，其持有之低度行為，為其製造之高度行為所吸收，均不另
    論罪。又非法製造槍砲彈藥刀械等違禁物，所侵害者為社會
    法益，如果製造、持有之客體種類相同（同為手槍，或同為
    子彈者），縱令製造完成或持有之客體有數個（如數支手槍
    、數顆子彈），仍為單純一罪，不發生想像競合犯之問題（
    最高法院82年度台上字第5303號判決意旨參照）。查被告出
    於同一製造改造手槍、子彈、槍管之犯意，製造完成改造手
    槍2支、子彈3顆、槍管5支，其所製造客體雖有多個，應視
    為數個舉動之接續行為，仍應各僅成立非法製造可發射子彈
    具有殺傷力之槍枝、子彈、槍枝主要組成零件之單純一罪。
　㈣被告以一行為同時觸犯非法製造可發射子彈具有殺傷力之槍
    枝罪、非法製造子彈罪及非法製造槍砲主要組成零件罪，屬
    想像競合犯，應依刑法第55條規定，從一重以非法製造可發
    射子彈具殺傷力之槍枝罪論處。起訴意旨認被告所犯上開三
    罪，犯意各別，行為互殊，應予分論併罰，容有誤會，然經
    蒞庭檢察官以補充理由書更正為一行為觸犯數罪名之想像競
    合犯（本院卷第133至134頁），本院無另予更正之必要，附
    此說明。
　㈤爰審酌被告明知可發射子彈具有殺傷力之槍枝、子彈及槍管
    均存有高度之危險性，為政府嚴禁之違禁物，竟仍非法製造
    改造手槍、子彈及槍管，並持有之，對於社會治安及人身安
    全所造成潛在之危害甚鉅，所為實非可取；惟念及被告犯後
    坦承犯行，態度尚可；參以本案尚無證據證明被告曾持上開
    槍枝、子彈及槍管從事其他不法行為，復考量被告犯罪之動
    機、目的、製造槍枝、子彈及槍管之種類、數量；兼衡其自
    陳教育程度為國中畢業，從事裝潢業，月收入約2、3萬元，
    需扶養未成年女兒、父母（本院卷第63至67、176頁）等一
    切情狀，量處如主文所示之刑，並就罰金部分諭知易服勞役
    之折算標準，以資警惕。
四、沒收：
　㈠扣案附表一所示之改造手槍2支（含彈匣2個、零件2組）、附
    表二「應沒收物」欄所示之非制式子彈2顆、附表三編號1所
    示之槍管5支，均屬違禁物，爰依刑法第38條第1項規定，不
    問屬於被告與否，均宣告沒收。至於扣案經送驗試射之非制
    式子彈1顆，已不具子彈結構及功能，均不具殺傷力，依審
    理時現狀非屬違禁物，爰不予宣告沒收。
　㈡附表四編號2、7、8所示之物，屬被告所有供其本案非法製造
    槍枝、槍管所用之工具，業據被告供承在卷（本院卷第91頁
    ），爰依刑法第38條第2項前段規定宣告沒收。
　㈢附表三編號2至4、附表四編號1、3至6、9至11所示之物，並
    無證據證明係供本案犯罪所用、犯罪預備之物或犯罪所生之
    物，且非違禁物，爰均不予宣告沒收。
據上論斷，應依刑事訴訟法第299條第1項前段，判決如主文。
本案經檢察官許家彰提起公訴，檢察官甲○○到庭執行職務。
中　　華　　民　　國　　111 　年　　1 　　月　　26　　日
                  刑事第十一庭  審判長法　官　陳淑勤
                                      法  官  周宛瑩
                                      法  官  張郁昇
以上正本證明與原本無異。
如不服本判決應於收受本判決後20日內向本院提出上訴書狀，並
應敘述具體理由。其未敘述上訴理由者，應於上訴期間屆滿後20
日內向本院補提理由書狀（均須按他造當事人之人數附繕本）「
切勿逕送上級法院」。 
　　　　　　　　　　　　　　　　　   書記官　陳冠盈　
中　　華　　民　　國　　111 　年　　1 　　月　　26　　日
附錄本案論罪科刑法條：
修正前槍砲彈藥刀械管制條例第8條第1項
未經許可，製造、販賣或運輸鋼筆槍、瓦斯槍、麻醉槍、獵槍、
空氣槍或第4條第1項第1款所定其他可發射金屬或子彈具有殺傷
力之各式槍砲者，處無期徒刑或5年以上有期徒刑，併科新臺幣1
千萬元以下罰金。
槍砲彈藥刀械管制條例第12條
未經許可，製造、販賣或運輸子彈者，處1年以上7年以下有期徒
刑，併科新臺幣500萬元以下罰金。
槍砲彈藥刀械管制條例第13條第1項
未經許可，製造、販賣或運輸槍砲、彈藥之主要組成零件者，處
3 年以上10 年以下有期徒刑，併科新臺幣 700 萬元以下罰金。
【附表一：】
編號 扣押物品 鑑定情形 1 非制式手槍1支（含彈匣1個、零件1組，槍枝管制編號0000000000號） 鑑定方法：檢視法、性能檢驗法、試射法。 鑑定結果： 一、送鑑可合成金牛座915型手槍1支（含彈夾）零件1組1包，認分係金屬槍身、金屬滑套、已貫通之金屬槍管、金屬撞針、金屬彈簧、金屬復進簧桿、金屬彈匣。經組裝測試，認係非制式手槍（槍枝管制編號0000000000號），由仿手槍外型製造之槍枝，組裝已貫通之金屬槍管而成，經操作檢視，撞針未固定於槍機內，惟認仍可供擊發適用子彈使用，認具殺傷力。 二、送鑑可合成金牛座915型手槍1支（含彈夾）零件1組1包，認分係金屬槍身、金屬滑套、已貫通之金屬槍管、金屬撞針、金屬彈簧、金屬復進簧桿、金屬彈匣、金屬抓子鉤。經組裝測試，認係非制式手槍（槍枝管制編號0000000000號），由仿手槍外型製造之槍枝，組裝已貫通之金屬槍管而成，經操作檢視，撞針未固定於槍機內，惟認仍可供擊發適用子彈使用，認具殺傷力。 2 非制式手槍1支（含彈匣1個、零件1組，槍枝管制編號0000000000號）  
【附表二：】
編號 扣押物品 鑑定情形 應沒收物 1 子彈3顆（起訴書誤載為95顆，應予更正）  鑑定方法：檢視法、性能檢驗法、試射法。 鑑定結果： 送鑑子彈3顆，認均係非制式子彈，由金屬彈殼組合直徑約8.9mm，金屬彈頭而成，採樣1顆試射，可擊發，認具殺傷力。 子彈2顆 
【附表三：】
編號 扣押物品 鑑定情形 1 槍管5支 鑑定方法：檢視法 送鑑槍管5枝，鑑定情形如下： 一、1枝，認係已貫通之金屬槍管（可供組成具殺傷力槍枝使用）。 二、4枝，認均係已貫通之金屬槍管（可供組成具殺傷力槍枝使用） 2 槍枝零件1批（含金屬彈簧、撞針、金屬滑套固定卡榫、金屬扳機連桿、金屬槍管固定鈕、金屬擊錘、金屬扳機、金屬螺絲、金屬六角版手、金屬棒等）、彈簧1包  3 彈夾9個  4 改造失敗槍管1支  
附表四：（改造工具）
編號 扣押物品 數量 扣押位置與編號 1 磨鑽刀器具 1組 扣押物品目錄表編號9號 2 電鑽床 1臺 扣押物品目錄表編號10號 3 研磨機 2臺 扣押物品目錄表編號11、12號 4 電鑽 1臺 扣押物品目錄表編號編號13號 5 砂輪機 1臺 扣押物品目錄表編號14號 6 砂紙 1批 扣押物品目錄表編號15號 7 鑽頭  10支 扣押物品目錄表編號16號 8 絞刀  5支 扣押物品目錄表編號17號 9 改造槍械工具 1批 扣押物品目錄表編號18號 10 大型固定器 1組 扣押物品目錄表編號20號 11 小型固定器 1組 扣押物品目錄表編號21號